臺灣臺中地方法院刑事判決　　　　　　 100年度易字第1134號
公　訴　人　臺灣臺中地方法院檢察署檢察官
被　　　告　許仕和
上列被告因詐欺案件，經檢察官提起公訴（100年度偵字第4104
號)，被告於準備程序中就被訴事實為有罪之陳述，經告以簡式
審判之旨，並聽取意見後，經本院合議庭裁定由受命法官獨任行
簡式審判程序審理，判決如下：
    主    文
許仕和幫助意圖為自己不法之所有，以詐術使人將本人之物交付
，處拘役參拾日，如易科罰金，以新臺幣壹仟元折算壹日。
    犯罪事實
一、許仕和依其智識程度及一般日常生活經驗，能預見如將其個
    人之金融機構帳戶資料交付予不詳年籍姓名之人，該他人有
    可能利用其金融機關帳戶遂行財產上犯罪之目的，竟基於縱
    取得其金融機關帳戶資料之人，用以實施詐欺取財等財產犯
    罪，供作被害人匯入款項所用，仍不違背其本意之幫助犯意
    ，於民國99年12月3日，見報上刊載貸款廣告，撥打電話與
    不詳年籍姓名之男子聯絡，表示欲辦理貸款，雙方相約於同
    日下午4、5時許，在臺中縣大雅鄉（現改制為臺中市大雅區
    ○○○路上某7-11便利商店旁巷子見面。許仕和到場後，其
    為獲取對方允以出借之新臺幣（下同）6,000元，乃基於上
    開之幫助犯意，將其所有台新國際商業銀行苓雅分行帳號
    00000000000000006號帳戶之存摺、金融卡、密碼及國民身
    分證，交付予年籍姓名不詳之2名成年男子。嗣該2名成年男
    子取得上開帳戶資料後，旋與所屬犯罪集團成員共同基於意
    圖為自己不法所有之犯意聯絡，由其中某姓名年籍不詳之成
    年女子，於同日下午5時許，自稱為網路購物賣家撥打電話
    予闕絹綾，佯稱：其在網路上購物，付款方式有誤，會將金
    額分12次扣款，且已誤刷一筆12,000元，要求闕絹綾至自動
    櫃員機更正。闕絹綾因而陷於錯誤，依指示操作自動櫃員機
    ，於同日晚間7時29分，轉帳22,748元至他人之華南銀行帳
    戶中，復於同日晚間8時1分轉帳40,000元至許仕和之上開帳
    戶內。闕絹綾轉帳後驚覺受騙，於同日晚間8時24分向內政
    部警政署反詐騙諮詢專線通報，許仕和上開帳戶旋被凍結，
    闕絹綾匯入之40,000元，未遭領取，並循線查獲上情。
二、案經臺中市政府警察局豐原分局報告臺灣臺中地方法院檢察
    署檢察官偵查起訴。
    理    由
一、本件被告許仕和所犯，非死刑、無期徒刑、最輕本刑為三年
    以上有期徒刑之罪，或高等法院管轄第一審之案件，被告於
    準備程序中，就前揭被訴事實為有罪之陳述，經受命法官告
    以簡式審判程序之旨，並聽取被告與公訴人之意見後，本院
    認無不得或不宜改依簡式審判程序進行之處，爰依刑事訴訟
    法第273條之1第1項、第284條之1，經合議庭評議後，裁定
    由受命法官獨任進行簡式審判程序。又依同法第273條之2規
    定，本件證據之調查，不受同法第159條第1項、第161條之2
    、第161條之3、第163條之1及第164條至170條規定之限制，
    合先敘明。
二、上開犯罪事實，業據被告許仕和於本院審理時坦承不諱，核
    與被害人闕絹綾於警詢時指證其如何遭詐騙而轉帳40,000元
    至被告帳戶等情相符，並有自動櫃員機交易明細表、內政部
    警政署反詐騙諮詢專線紀錄表、臺北市政府警察局南港分局
    南港派出所受理詐騙帳戶通報警示簡便格式表、受理刑事案
    件報案三聯單、台新國際商業銀行函覆之被告帳戶開戶資料
    、歷史交易明細查詢等件在卷可憑。是被告許仕和所有之台
    新銀行苓雅分行帳戶，確為詐欺集團成員用作詐欺被害人闕
    絹綾情事，足堪認定。
三、按刑法上之故意，分直接故意（確定故意）與間接故意（不
    確定故意）。「行為人對於構成犯罪之事實，明知並有意使
    其發生者」為直接故意，「行為人對於構成犯罪之事實，預
    見其發生而其發生並不違背其本意者」為間接故意。查金融
    機構帳戶資料，屬個人交易理財重要之物品，且詐欺集團利
    用人頭帳戶轉帳詐欺之案件，近年來報章新聞多所披露，復
    經政府多方宣導，一般民眾對此種利用人頭帳戶之犯案手法
    ，自應知悉而有所預見。被告於行為時年近48歲，國中畢業
    之智識程度，有相當之社會生活經驗，其將上開帳戶存摺、
    金融卡交付，並將帳戶密碼告知真實姓名不詳之成年人，對
    於該人取得帳戶資料後，可能利用其帳戶實施詐欺取財犯行
    應有所預見，然其竟容認他人使用其帳戶（交付帳戶資料、
    金融卡並告知密碼），則其有幫助他人犯詐欺取財罪之不確
    定故意，可堪認定。從而，本案事證明確，被告犯行洵堪認
    定。
四、犯罪事實欄所載之犯罪集團成員，基於共同意圖為自己不法
    所有之犯意聯絡，對被害人闕絹綾施以詐術，致使闕絹綾陷
    於錯誤，因而交付本人之財物，則此犯罪集團成員對被害人
    所為之詐欺取財犯行顯已既遂，係共同犯刑法第339第1項之
    詐欺取財既遂罪，而被告提供上開帳戶資料予前述不詳姓名
    年籍之2名成年男子，則係基於幫助他人共同詐欺取財之不
    確定故意，且所為屬詐欺取財罪構成要件以外之行為，其以
    幫助他人犯罪之意思而參與犯罪構成要件以外之行為，係犯
    刑法第30條第1項前段、第339條第1項之幫助詐欺取財罪，
    爰依刑法第30條第2項之規定，按正犯之刑減輕之。爰審酌
    被告為圖小利，提供銀行帳戶資料供詐欺集團成員使用，致
    被害人闕絹綾受騙而轉帳，亦使詐欺集團成員得隱身幕後，
    執法人員難以追查成員之真實身分，助長詐欺犯罪之氣焰，
    實屬不該。然考量被告素行良好，偶因貸款需要，一時失慮
    而有此犯行，及被害人轉入被告帳戶內之40,000元，未遭詐
    欺集團成員領取，被告國中畢業之智識程度、勉持之家庭經
    濟狀況、犯後態度尚佳等一切情狀，量處如主文所示之刑，
    並諭知易科罰金之折算標準，以示懲儆。
據上論斷，應依刑事訴訟法第273條之1第1項、第299條第1項前
段，刑法第339條第1項、第30條第1項前段、第2項、第41條第1
項前段，刑法施行法第1條之1第1項、第2項前段，判決如主文。
本案經檢察官鐘祖聲到庭執行職務
中    華    民    國   100    年    5     月     6    日
                  刑事第五庭    法  官  王邁揚
以上正本證明與原本無異。
如不服本判決應於收受判決後10日內向本院提出上訴書狀，並應
敘述具體理由；其未敘述上訴理由者，應於上訴期間屆滿後20日
內向本院補提理由書（均須按他造當事人之人數附繕本）「切勿
逕送上級法院」。
                                書記官  張隆成
中    華    民    國   100    年    5     月     6    日
附錄本案論罪科刑法條全文
中華民國刑法第339條第1項
意圖為自己或第三人不法之所有，以詐術使人將本人或第三人之
物交付者，處 5 年以下有期徒刑、拘役或科或併科 1 千元以下
罰金。